臺灣臺北地方法院刑事判決　　　　　　　　　　　　　九十三年度易字第六０九號
　　公　訴　人　臺灣臺北地方法院檢察署檢察官
　　被　　　告　甲○○
右列被告因詐欺案件，經檢察官提起公訴（九十三年度偵字第三五九一號），及移送
併案審理（九十三年度偵字第八七二三號），被告於準備程序期日為有罪之陳述，經
本院裁定由受命法官獨任進行簡式審判程序，本院判決如左：
    主  文
甲○○連續意圖為自己不法之所有，以詐術使人將本人之物交付，處有期徒刑拾月；
又以詐術得財產上不法之利益，處有期徒刑參月。應執行有期徒刑壹年。
    事  實
一、甲○○原係臺北市政府環境保護局（下稱北市環保局）大安區清潔隊隊員，僅負
    責該隊夜間資源回收工作，其明知自己並無處理清潔隊員招募、聘任事務之職權
    、機會，竟基於意圖為自己不法所有之概括犯意：
  （一）於民國九十年五月間，因任職臺北銀行技術員之乙○○亟思覓得至臺北市政
        府環境保護工作局擔任駕駛工作之機會，透過其同事結識甲○○後，甲○○
        見有機可趁，先向乙○○誆稱以：「如欲擔任臺北市政府環境保護局駕駛，
        需款新臺幣（下同）十八萬元作為打點該局各級長官之用」等語而施用詐術
        ，致乙○○信以為真而陷於錯誤，隨即於同年六月二日下午二時三十分許，
        在臺北市○○○路麥當勞內，交付現金十八萬元與甲○○；翌日甲○○再以
        擔任司機須多給付三萬元為由而接續施用詐術，亦致乙○○誤信為真，遂委
        請同事黃沖權先代墊此筆款項，而由黃沖權於同年月三日將三萬元交付與甲○○，計詐得二十一萬元款項。
  （二）於九十二年八月間，甲○○得知丙○○之子常勝及丁○○之夫張克忠在尋找
        工作後，亦見有機可趁，遂在其友人林顯昌所經營位於臺北市○○○路○段
        一八一巷之合暢團海產店內，向丙○○、丁○○同時誆稱「其係北市環保局
        資深清潔隊員，可疏通關係安排常勝、張克忠進入清潔隊工作，但需要三十
        萬元之活動費，用來打點上級長官，約九十二年九月十五日就可上班」等語
        ，並向丙○○佯以「大家是好朋友，其不賺丙○○的錢，只要收十五萬元即
        可」等語而施用詐術，致使丙○○、丁○○誤信為真，而於同年八月十八日
        ，在林顯昌位於臺北市○○區○○路一段十九巷三十七號一樓之住處內，分
        別交付十五萬元、三十萬元與甲○○；迨於同年九月十日，甲○○又接續向
        丙○○誆稱「北市環保局清潔隊黃科長五股住家失火，妻子不幸燒死，兒子
        受傷住院，需錢孔急，須再送錢以表心意，黃科長將會大力幫忙常勝儘速上
        班」等語而再次，致使丙○○陷於錯誤，再次於同年九月十二日，交付二十
        萬元與甲○○。嗣後甲○○另基於意圖為自己得財產上不法利益之犯意，又
        以「如果能夠安排招待清潔隊承辦人員的話，任用常勝作業會快一點」等情
        詞對丙○○施用詐術，致使丙○○不疑有他，分別於同年九月二十八日、十
        月一日，招待甲○○及其帶同另二名自稱係清潔隊員之不詳姓名年籍成年男
        子，至「貴族理髮廳」、「總動員視廳歌城」等處接受服務、唱歌等消費，
        先後接續詐得達二萬六千六百十一元之財產上不法利益。
二、迨於九十二年十一月間，丙○○、丁○○見甲○○所詐稱安排工作一事毫無結果
    ，始知受騙；而乙○○則迄九十三年初春節前後，亦見甲○○所詐稱安排工作一
    事均無著，經同事黃沖權代為探知甲○○已因涉詐欺罪嫌，遭臺北市政府環境保
    護局解僱等情後，始知受騙。
三、案經丙○○、丁○○訴由法務部調查局航業海員調查處移送，及經乙○○向臺北
    市政府政風處檢舉而經臺北市政府政風處移請臺灣臺北地方法院檢察署檢察官偵
    查起訴及移送併案審理。
    理  由
一、訊據被告甲○○對於右揭犯罪事實均已坦承不諱，核與告訴人丙○○、丁○○、
    乙○○等人於警、偵中所指述情節相符，並據證人張克忠、常勝、常琪、林顯昌
    、黃沖權等人證述在卷，足認被告之自白與事實相符；此外，復有告訴人丙○○
    所開設之世華銀行世貿分行、帳號Ｚ00000000000號帳戶往來明細表
    、告訴人丁○○所開設之富邦銀行、帳號Ｚ0000000000000號帳戶
    往來明細表、被告九十二年十一月三日出具之收據、被害人乙○○、證人黃沖權
    之臺北銀行、第一商業銀行存摺明細表、記事本、總動員視廳歌城簽帳單等影本
    各一份，貴族理髮廳之簽帳單影本二紙及本票影本三紙在卷可資佐證。是本案事
    證已臻明確，被告上開犯行，洵堪認定。
二、核被告所為，係涉犯刑法第三百三十九條第一項之詐欺取財罪及同條第二項之詐
    欺得利罪。被告先後對告訴人丙○○詐取十五萬元、二十萬元，先後對告訴人丙○○詐欺得前揭至「貴族理髮廳」、「總動員視廳歌城」處接受服務消費之財產
    上不法利益，與先後對被害人乙○○詐取十八萬元、三萬元之行為，雖各係分次
    取得款項獲得財產上不法利益，但觀諸其均係分別以同一事由施用詐術而各向同
    一被害人詐取款項或得財產上不法利益之情狀，其各該先後行為應各基於同一詐
    欺取財、詐欺得利犯意下之接續行為，僅分別侵害各該被害人之同一財產法益，
    應均僅論以一罪，公訴人以被告此部分行為分別係屬連續犯，容有誤會。被告如
    事實欄一之（二）所示同時對告訴人丙○○、丁○○為詐欺取財之行為，侵害告
    訴人丙○○、丁○○之不同財產法益，係以一行為觸犯二罪名，為想像競合犯，
    應從遭詐騙財物較多、情節較重之對告訴人丙○○詐欺取財該罪處斷；公訴人以
    此係連續犯之情形，亦有誤會，均予指明。又被告前揭二次詐欺取財之犯行，時
    間緊接，方法相同，觸犯構成要件相同之罪名，顯係基於概括犯意反覆為之，為
    連續犯，應依刑法第五十六條規定以一罪論，並加重其刑。起訴書雖未載及如事
    實欄一之（一）所示部分，惟此與其餘論罪科刑部分既屬連續犯之裁判上一罪關
    係，已見前述，復據蒞庭檢察官陳明此情，本院自得併予審理。又被告所犯詐欺
    取財與詐欺得利二罪間，犯意各別，行為互殊，罪名互異，應予分論併罰。爰審
    酌被告詐得款項達八十六萬元，詐得利益則達二萬六千餘元，卻迄今仍未賠償各
    該被害人所受損害，犯後態度非佳，但其已坦承犯行，且並無前科，有臺灣高等
    法院被告全國前案紀錄表一份可按，素行尚佳，及其犯罪情節、手段、動機、目
    的等一切情狀，分別量處如主文所示之刑，並定其應執行刑。
據上論斷，應依刑事訴訟法第二百七十三條之一第一項、第二百九十九條第一項前段
，刑法第五十六條、第三百三十九條第一項、第二項、第五十五條、第五十一條第五
款，罰金罰鍰提高標準條例第一條前段，判決如主文。
本案經檢察官葉雅婷到庭執行職務
中　　　華　　　民　　　國　　九十三　　年　　　十　　　月　　二十九　　日
                                      臺灣臺北地方法院刑事第十六庭
                                                法  官  林麗真
右正本證明與原本無異。
如不服本判決，應於判決送達後十日內，向本院提出上訴狀。
                                                書記官  張汝琪
中　　　華　　　民　　　國　　九十三　　年　　 十一 　　月　　　二　　　日
附錄本案論罪科刑法條全文
中華民國刑法第三百三十九條
(普通詐欺罪)
意圖為自己或第三人不法之所有，以詐術使人將本人或第三人之物交付者，處五年以
下有期徒刑、拘役或科或併科一千元以下罰金。
以前項方法得財產上不法之利益或使第三人得之者，亦同。
前二項之未遂犯罰之。
